【裁判字號】    97,易,3241
【裁判日期】    980604
【裁判案由】    竊盜等
【裁判全文】
臺灣板橋地方法院刑事判決              97年度易字第3241號
公  訴  人  臺灣板橋地方法院檢察署檢察官
被      告  丁○○
            丙○○
            庚○○
            戊○○
上  一  人
選任辯護人  鄭崇文律師
上列被告等因竊盜等案件，經檢察官提起公訴（97年度偵字第24
397 號），本院判決如下：
    主  文
丁○○、丙○○、庚○○結夥三人以上竊盜，丁○○處有期徒刑
壹年貳月；丙○○處有期徒刑拾月；庚○○處有期徒刑捌月。
戊○○故買贓物，處有期徒刑肆月，如易科罰金，以新臺幣壹仟
元折算壹日。
    事  實
一、丁○○原係凱果實業有限公司（址設臺北縣三重市○○路○
    段61巷24弄15之2 號，下稱凱果公司）之作業員，奉派至凱
    果公司位於臺北縣土城市○○路88之9 號之土城分廠負責生
    產塑膠製品、看顧機台及盤點原料等工作，見該廠房僅有伊
    與另二名員工常駐，認有機可乘，竟與其弟丙○○、友人庚○○共同基於意圖為自己不法所有之犯意聯絡而結夥三人，
    自民國97年5 月間某時起至同年7 月間某時止，每次均利用
    其他員工外出或疏於注意之際，由丁○○操作堆高機將凱果
    公司存放在上址廠房內之塑膠原料－新料（即凱果公司直接
    向塑化工廠購得之全新原料）或次料（即凱果公司在生產過
    程中回收再生之原料）約1000公斤（即50包，每包約20公斤
    範圍），於聯絡丙○○後，再由丙○○通知庚○○駕駛小貨
    車前往上開堆置處，將該等原料搬上車後載離現場而竊取之
    ，以此手法，接續竊取凱果公司所有之塑膠原料約20次。每
    次得手後，均由庚○○駕駛該小貨車搭載丙○○（丁○○有
    時亦陪同前往），依丙○○之指示，將竊得之塑膠原料載至
    戊○○所經營、位於臺北縣新莊市○○路339 及341 號之「
    小蔡企業社」（一般資源回收場）販賣予戊○○，每次得款
    均由庚○○分得新臺幣（下同）2000元至2500元不等，餘款
    則由丁○○、丙○○朋分，均已花用一空。戊○○已預見丙○○等人每次載來販賣之塑膠原料均是來路不明之贓物，因
    貪圖轉賣利潤，竟仍基於故買贓物之不確定故意，以每公斤
    16元或18元之價格，接續向丙○○等人收購上開竊得之塑膠
    原料，再以每公斤約26元之價格轉賣予乙○○，或以不詳價
    格轉賣予不詳成年人牟利。嗣於97年7 月21日13時許，丁○○復以上開手法將凱果公司所有之塑膠原料搬移至上開廠房
    外堆置，惟未及通知庚○○駕車前來搬離現場而行竊得手之
    際，適為其他員工甲○○發現而不遂，經甲○○告知凱果公
    司負責人己○○報警處理，始為警循線查悉上情。
二、案經凱果公司訴由臺北縣政府警察局土城分局報請臺灣板橋
    地方法院檢察署檢察官偵查起訴。
    理  由
壹、證據能力部分：按被告以外之人於審判外之言詞或書面陳述
    ，除法律有規定者外，不得作為證據，刑事訴訟法第159 條
    第1 項固定有明文。惟被告以外之人於審判外之陳述，雖不
    符同法第159 條之1 至之4 之規定，而經當事人於審判程序
    同意作為證據，法院審酌該言詞陳述或書面陳述作成時之情
    況，認為適當者，亦得為證據；當事人、代理人或辯護人於
    法院調查證據時，知有第159 條第1 項不得為證據之情形，
    而未於言詞辯論終結前聲明異議者，視為有前項之同意，此
    亦據同法第159 條之5 規定甚明。查本件被告三人、檢察官
    、辯護人均未就證據能力提出爭執，且迄於言詞辯論終結前
    ，亦未就本院所調查之證據主張有刑事訴訟法第159 條第1
    項不得為證據之情形，應認均已同意得作為本案之證據。從
    而，下述證據資料縱有屬傳聞證據，且不符合刑事訴訟法第
    159 條之1 至之4 之規定者，經本院審酌各該證據資料作成
    時之一切客觀情況，認無不適當之情事，均認有證據能力，
    合先敘明。
貳、竊盜部分：
一、訊據被告丁○○、丙○○、庚○○對於渠三人自97年5 月間
    某時起至同年7 月間某時止，曾經多次由被告丁○○駕駛堆
    高機將凱果公司存放在臺北縣土城市○○路88之9 號土城分
    廠內之塑膠原料搬移至該廠房外，再由被告庚○○駕駛小貨
    車前往，於將該等原料搬上車後，依被告丙○○之指示，載
    至戊○○經營、位於臺北縣新莊市○○路339 及341 號之「
    小蔡企業社」（一般資源回收場）販賣予戊○○等情，咸坦
    承不諱。被告丁○○並坦承竊盜犯行，惟被告丙○○、庚○○則皆否認竊盜，均辯稱：丁○○說該等物料是凱果公司不
    要的廢料，伊等始前往載運賣給資源回收廠，不知道丁○○
    係在偷竊凱果公司之塑膠原料云云。經查：
  (一)本件被告丁○○於案發當時係凱果公司之作業員，奉派至凱
    果公司上址土城分廠負責生產塑膠製品、看顧機台及盤點原
    料等工作，其自97年5 月間起至同年7 月21日止，多次以操
    作堆高機將凱果公司存放在上址廠房內之塑膠原料搬移至該
    廠房外暫時堆置，於聯絡丙○○後，再由丙○○通知庚○○
    駕駛小貨車前往上開堆置處，將該等原料搬上車後載離現場
    而竊取得逞，前後次數約20次，每次竊取塑膠原料之數量約
    1000公斤（即50包，每包約20公斤），最後一次即97年7 月
    21日因被同事甲○○發現而沒有成功等情，均據被告丁○○
    供認不諱。徵諸被告丁○○確有於97年7 月21日13時許，因
    操作堆高機將凱果公司存放在上址廠房內之塑膠原料搬移至
    該廠房外暫時堆置，並聯絡其弟即被告丙○○到場，於未及
    通知友人即被告庚○○駕車前來將上開塑膠原料搬離現場之
    際，為凱果公司其他員工甲○○發現，嗣經凱果公司清查上
    址廠房內塑膠原料之數量，發現有嚴重短少等情，為告訴代
    理人即凱果公司負責人己○○指訴綦詳，且有證人甲○○於
    警詢時之證述可參。兼以被告丙○○、庚○○二人亦均坦承
    確有於上開期間多次由被告庚○○駕駛小貨車前往上址廠房
    外載物，並依被告丙○○之指示載至戊○○經營之「小蔡企
    業社」販賣無訛，足認被告丁○○之上揭任意性自白與事實
    相符，而堪採信。再者，丁○○復以證人之地位，於本院審
    理時具結證稱：（問：總共搬了幾次塑膠原料？）有20幾次
    。（問：是否都賣給戊○○經營的回收場？）是。（問：賣
    得的錢如何分？）每次賣完會拿給庚○○2 、3 千元，剩下
    的錢我跟丙○○共同花用。（問：你每次偷塑膠原料，是否
    都有通知丙○○、庚○○過來載？）我會通知丙○○，每次
    都是庚○○開車載去賣。……（問：告訴人認為遭竊的塑膠
    原料總共是30635 公斤，有何意見？）應該沒有那麼多，我
    偷20幾次，每次約1000公斤。（問：最後一次偷得去賣是在
    何時？）應該也是在97年7 月份等語（見本院卷第201 頁正
    、反面）。查丁○○係丙○○之兄、庚○○之友，渠三人間
    素無仇隙，衡情丁○○應不致甘犯偽證罪而設詞陷害其餘二
    人，且所述攸關丁○○自己之刑責，洵無冒認虛增其竊盜次
    數、數量之理，則丁○○所述除最後一次失手之外，其先後
    竊取凱果公司塑膠原料得逞之次數約20次，每次約1000公斤
    ，歷次均有通知被告丙○○、且係由被告庚○○駕車載去賣
    給戊○○等語，應認屬實。被告丙○○供稱伊僅找庚○○駕
    駛小貨車去現場載物10幾次、被告庚○○則稱伊僅有過去載
    物7 次云云，洵屬避重就輕之詞，自應以丁○○之上揭陳述
    為可採。至於告訴代理人己○○固提出相關清點文件，認為
    凱果公司遭竊之物料數量為30635 公斤云云，惟亦表明不能
    保證清點結果完全正確，泛稱僅能有8 成以上之正確性（見
    本院卷第48頁），自不能採為認定本件被告丁○○等人竊取
    物料數量之依據。
  (二)被告丁○○所竊取之塑膠原料，其種類有屬於所謂「新料」
    （即凱果公司直接向塑化工廠購得之全新原料）或「次料」
    （即凱果公司在生產過程中回收再生之原料）者，惟無論何
    者，均係以車縫紙袋完整包裝，每包重量固定約20公斤，此
    觀告訴代理人己○○於本院審理時所述甚明，且有包裝外觀
    照片附卷可稽（見本院卷第21、22頁）。丁○○於本院審理
    時亦具結證稱：（提示本院卷第21、22頁，問：《所竊塑膠
    原料的》包裝是否如該等照片所示？）是，第21頁照片是新
    品的包裝，第22頁照片是次料（見本院第200 頁）。顯然該
    等物料均經由規格化程序處理後妥為封裝，不難預見係屬具
    有相當經濟價值之工業原料，絕非工廠廢棄物。何況，被告
    丁○○每次均係利用工廠其他員工外出或疏於注意之際，先
    操作堆高機將該等物料搬移至該廠房外暫時堆置，於聯絡被
    告丙○○後，再由被告丙○○通知被告庚○○駕駛小貨車前
    來載運，已如前述，其行徑隱晦；又於區區約2 個月期間，
    載運次數竟達約20次之多，每次載運物料之數量高達1000公
    斤，賤賣給一般資源回收場，每次仍可獲1 、2 萬元對價，
    被告丙○○、庚○○均係具備通常智識程度之成年人，渠二
    人到場參與載運販賣，豈有不知被告丁○○係在行竊之理？
    且被告丙○○陳稱丁○○任職凱果公司之月薪約3 萬元，何
    以區區約2 個月期間，即可輕易取得其所謂凱果公司之「廢
    料」獲利數十萬元之譜？被告庚○○供承每次載貨均可分得
    2000元至2500元之間（見偵卷第35頁），倘若僅係單純幫忙
    友人駕車短途載物，何以每次均能獲致如此不相當之報酬？
    在在均與常情相悖。是縱令被告丁○○曾經向丙○○、庚○○二人表示該等物料是凱果公司不要的「廢料」云云，衡情
    也絕無輕易相信之可能，故渠二人主觀上對於被告丁○○當
    時係在從事竊盜犯行乙節，應當知之甚明。按共同正犯之意
    思聯絡，不限於事前有所協議，其於行為當時，基於相互之
    認識，以共同犯罪之意思參與者，亦無礙於共同正犯之成立
    ，最高法院73年台上字第1886號判例要旨可資參照。本件被
    告丁○○每次操作堆高機將塑膠原料搬移至廠房外暫時堆置
    ，固已開始著手竊盜之實行，惟鑑於所竊標的之數量甚多，
    合計重量高達1000公斤，其暫放位置與原廠房之空間關係仍
    屬密切，尚未完全脫離凱果公司之支配範圍，當時猶屬未遂
    階段，犯罪仍在進行之中。故被告丁○○最後一次於97年7
    月21日著手行竊，未及通知被告庚○○駕車前來搬離現場，
    即為其他員工甲○○發現而不遂，該部分尚屬竊盜未遂。至
    於被告丙○○、庚○○主觀上已知悉被告丁○○係在從事竊
    盜犯罪，除丁○○最後一次行竊失手者外，渠二人歷次於犯
    罪繼續進行之中均到場共同參與竊盜罪之構成要件行為，均
    應成立共同正犯。
  (三)綜上所述，此部分事證俱臻明確，被告丁○○、丙○○、庚○○之竊盜犯行均堪認定。又被告丁○○為掩蔽其竊盜犯行
    ，於為凱果公司執行盤點原料之業務時，曾經製作內容虛偽
    不實之統計表（影本見本院卷第152 頁），另涉偽造文書罪
    嫌，然該部分核與本案並無裁判上或實質上一罪之關係，非
    本件起訴效力所及，本院無從審究，應由檢察官另行依法偵
    辦，附此敘明。
參、贓物部分：
一、訊據被告戊○○固坦承有經營址設臺北縣新莊市○○路339
    及341 號之「小蔡企業社」（一般資源回收場），曾向丁○○或丙○○收購塑膠原料等情無訛，惟矢口否認有故買贓物
    犯行，辯稱：伊當時雖有懷疑，但因對方保證物料來源沒有
    問題，表示該等物料是公司給員工的福利，並出具切結書，
    伊始願意收購云云。經查：
  (一)丁○○自97年5 月間起至同年7 月21日止，除最後一次失手
    之外，其先後竊取凱果公司塑膠原料得逞之次數約20次，每
    次約1000公斤，均出賣給被告戊○○等情，已據證人丁○○
    結證屬實（見本院卷第201 頁正、反面），俱如前述。查丁○○與被告戊○○素無仇隙，衡情應不致甘犯偽證罪而設詞
    陷害被告戊○○，且所述攸關丁○○自己之刑責，洵無冒認
    虛增其竊盜次數、數量之理，所述應認屬實。被告戊○○供
    稱伊僅有收購過6 、7 次云云，洵屬避重就輕之詞，自應以
    丁○○之上揭陳述為可採。
  (二)丁○○所竊取之塑膠原料，無論係屬「新料」（即凱果公司
    直接向塑化工廠購得之全新原料）或「次料」（即凱果公司
    在生產過程中回收再生之原料），均係以車縫紙袋完整包裝
    ，每包重量固定約20公斤，純就外觀研判，足認該等物料均
    係經由規格化程序處理後妥為封裝，而具有相當經濟價值之
    工業原料，絕非工廠廢棄物乙節，亦見前述。即令於運抵被
    告戊○○所經營之資源回收場之時，該等物料之包裝紙袋略
    有破損污穢情形，不難預見係於搬運過程中所肇致之正常現
    象，仍無礙上揭認定；遑論尚有屬於新品者，衡情殊不可能
    任由員工個人大量且持續載送至一般資源回收場充當廢棄物
    販賣，此由被告戊○○坦承當時自己亦有所懷疑等語（見本
    院卷第35頁）益明。是丁○○等人當時縱有誑稱該等物料是
    公司給員工的福利云云，然依被告戊○○之智識程度及社會
    經驗（其前於96年間甫因涉犯故買贓物罪嫌，經臺灣板橋地
    方法院檢察署檢察官偵辦後，認罪嫌不足，以96年度偵字第
    16257 號為不起訴處分確定，有該案不起訴處分書電腦列印
    本1 份在卷可憑），顯可預見丁○○等人可能沒有據實相告
    ，而該等物料可能係屬來路不明之贓物甚灼。參酌被告戊○○於偵訊時供承其係以每公斤16元或18元之價格收購物料（
    見偵卷第36頁），而其購得之若干「次料」係以每公斤26元
    轉賣予乙○○，為證人乙○○結證在卷（見本院卷第215 頁
    反面），可見「新料」轉賣之價格猶在26元以上，獲利可觀
    。被告戊○○所供其每公斤僅賺價差3 元云云（見本院卷第
    182 頁），顯在說謊。據此，堪認被告戊○○係因貪圖轉賣
    之可觀利潤，雖預見丙○○等人每次載來販賣之塑膠原料均
    是來路不明之贓物，仍不違背其本意，執意向丙○○等人收
    購之，故被告戊○○主觀上至少有故買贓物之不確定故意，
    昭然若揭。
  (三)丁○○固曾經簽立切結書並留下姓名年籍住址等資料，向被
    告戊○○保證所出售之物料來源沒有問題云云，此有被告戊○○提出之切結書、紙條影本可憑（見本院卷第26至29頁）
    ，但此舉適徵被告戊○○已有察覺本件交易頗不尋常。且按
    刑法贓物罪之規範目的，在於遏阻助長財產上不法犯罪，倘
    有財產犯罪者因心存僥倖甚或有恃無恐，願意簽立切結書、
    留下真實姓名年籍住址等資料給交易對象收執，該交易對象
    即可一律豁免贓物罪責，洵有違立法本旨。本件被告戊○○
    已有故買贓物之不確定故意，仍迭向丙○○等人收購物料，
    導致丙○○等人因認銷贓管道通暢，一再接續實行竊盜犯罪
    ，洵難僅憑丁○○有簽立切結書並留下姓名年籍住址等資料
    即可脫免處罰。蓋丙○○等人當時載往銷售之物料，一見即
    知係屬工業原料，且數量龐大，銷售者亦提及是公司給員工
    的福利云云，衡情應不難查證其合法來源（如可要求以公司
    名義出具證明，或要求銷售者告知其公司之名稱、電話、地
    址，逕向該公司查詢），詎被告戊○○察覺疑點重重，竟然
    僅憑丁○○之個人擔保即全盤接受，完全不思查證，可見其
    取得丁○○簽立之切結書及個人資料，自始僅係為將來可能
    遭查獲時，作為推卸罪責之說詞而已。至於證人乙○○嗣有
    向被告戊○○收購其轉賣之若干「次料」，容有另涉贓物罪
    嫌之顧慮（惟此部分未據檢察官偵辦），所為證述已難期公
    正客觀，其於本院審理時所述情節，亦不足採為有利於被告
    戊○○之論據。
  (四)綜上所述，此部分事證亦臻明確，被告戊○○故買贓物犯行
    同堪認定。
肆、論罪科刑：
    核被告丁○○、丙○○、庚○○所為，均係犯刑法第321 條
    第1 項第4 款之結夥三人以上竊盜罪。核被告戊○○所為，
    則係犯刑法第349 條第2 項之故買贓物罪。除被告丁○○於
    97年7 月21日所為之最後一次竊盜未遂犯行外，就其餘竊盜
    部分，被告丁○○、丙○○、庚○○三人均有犯意聯絡及行
    為分擔，為共同正犯。渠等於密切接近之時、地，接續多次
    以相同手法行竊，其中約20次三人均有參與並行竊得逞，最
    後一次由被告丁○○開始著手行竊而未遂；被告戊○○則於
    密切接近之時、地，接續多次以相同手法收購贓物，各舉動
    之獨立性均極為薄弱，依一般社會健全觀念，難以強行分離
    ，顯係基於單一犯意接續所為，侵害同一法益，均為接續犯
    ，僅各論以結夥三人以上竊盜、故買贓物一罪。爰審酌被告
    丁○○、丙○○、庚○○三人均值青壯之年，被告丁○○且
    受僱於凱果公司，其不思努力進取、忠人之事，竟利用職務
    之便，夥同被告丙○○、庚○○行竊廠房內之塑膠原料，而
    被告丙○○、庚○○竟自甘參與結夥竊盜；至於被告戊○○
    不思正當經營事業，僅因貪圖不法利益，竟一再故買贓物，
    所為足以助長竊盜歪風，致使贓物追索困難，兼衡渠等犯罪
    之動機、目的、手段、犯罪期間及舉動次數、所竊財物價值
    或所得不法利益之數額，暨犯罪後之態度等一切情狀，分別
    量處如主文所示之刑，並就被告戊○○部分諭知如易科罰金
    之折算標準，以示懲儆。
據上論斷，應依刑事訴訟法第299 條第1 項前段，刑法第28條、
第321 條第1 項第4 款、第349 條第2 項、第41條第1 項前段，
刑法施行法第1 條之1 第1 項、第2 項前段，判決如主文。
本案經檢察官謝岳龍到庭執行職務。
中    華    民    國    98    年    6     月    4     日
                  刑事第十一庭  審判長法  官  陳鴻清
                                      法  官  劉安榕
                                      法  官  朱嘉川
以上正本證明與原本無異。
如不服本判決應於收受送達後10日內向本院提出上訴書狀，並應
敘述具體理由；其未敘述上訴理由者，應於上訴期間屆滿後20日
內向本院補提理由書（均須按他造當事人之人數附繕本）「切勿
逕送上級法院」。
                                      書記官  陳聖儒
中    華    民    國    98    年    6     月    6     日
附錄本案論罪科刑法條全文：
中華民國刑法第321條
犯竊盜罪而有左列情形之一者，處6 月以上、5 年以下有期徒刑
：
一、於夜間侵入住宅或有人居住之建築物、船艦或隱匿其內而犯
    之者。
二、毀越門扇、牆垣或其他安全設備而犯之者。
三、攜帶兇器而犯之者。
四、結夥三人以上而犯之者。
五、乘火災、水災或其他災害之際而犯之者。
六、在車站或埠頭而犯之者。
前項之未遂犯罰之。
中華民國刑法第349條
收受贓物者，處3 年以下有期徒刑、拘役或5 百元以下罰金。
搬運、寄藏、故買贓物或為牙保者，處5 年以下有期徒刑、拘役
或科或併科1 千元以下罰金。
因贓物變得之財物，以贓物論。


司法院資訊處製作；財團法人民間司法改革基金會備份。
